【裁判字號】    88,上更(一),389
【裁判日期】    890113
【裁判案由】    違反槍砲彈藥刀械管制條例
【裁判全文】
臺灣高等法院臺南分院刑事判決            八十八年度上更(一)字第三八九號  Ｇ
      上  訴  人
      即  被  告  乙  ○  ○
右上訴人因違反槍砲彈藥刀械管制條例案件，不服臺灣臺南地方法院八十六年度訴字
第五八○號中華民國八十六年六月十九日第一審判決（起訴案號：臺灣臺南地方法院
檢察署八十六年度偵字第一八八七號），提起上訴，經最高法院發回更審，本院判決
如左：
      主      文
原判決撤銷。
乙○○未經許可製造彈藥，累犯，處有期徒刑柒月，扣案之子彈貳顆沒收。
      事      實
一、乙○○於民國（下同）八十三年九月間，因搶奪案，經臺灣臺南地方法院法院判
    決有期徒刑一年六月，於八十五年五月十日執行完畢，猶不知悔悟，復於八十五
    年八月間，在台南市○○路之一家玩具模型店購買兩支玩具手槍及子彈六顆後，
    未經許可，將子彈填充火藥加裝鋼珠，改造成具有殺傷力之子彈。後於同年十月
    間，在台南縣永康市復興國小內先試射三發，但槍管因而爆裂之後，即非法持有
    剩下之三顆子彈，並置於永康市○○路一五四巷十八弄十九號其住處屋外騎樓釣
    具內。嗣於八十五年十一月十三日十九時許，在台南縣永康市○○路翁財記便利
    商店前，為警循線攔查訊問後主動供出上情，再至上址起出未具殺傷力之改造手
    槍兩支、具殺傷力之子彈三顆（一顆鑑定射擊及空彈殼三個。
二、案經屏東地方法院檢察署檢察官呈請台灣高等法院檢察署令轉臺灣臺南地方法院
    檢察署檢察官偵查起訴。
      理      由
一、訊之上訴人即被告乙○○對於在右揭時地被查獲子彈三顆及空彈殼三個之事實坦
    承不諱，而扣案之子彈及彈殼經送鑑結果，認其中三顆係由玩具金屬彈殼填充底
    火、火藥、並加裝直徑六ｍｍ之鋼珠而成，具子彈完整結構認具殺傷力，餘三顆
    認均為玩具子彈空彈殼（已試射三發），有內政部警政署刑事警察局八十五年十
    二月九日鑑驗通知書可考。被告雖辯稱上開子彈係購買玩具手槍所附贈，然出售
    被告子彈之證人即泓倉遙控模型精品百貨行之甲○○到庭證稱其從未出售有裝填
    底火之子彈（參見本院八十八年十二月二十八日訊問筆錄），何況被告係向證人
    購買未具殺傷力之玩具手槍，衡情證人當無附贈具殺傷力子彈之理，足見子彈係
    被告事後改造無訛。被告雖又辯稱該子彈係其購買後交予友人「阿喜」，拿回之
    後子彈即加裝底火等，然被告不惟無法供出「阿喜」之姓名等資料以供傳喚，且
    槍彈既均係被告在使用，「阿喜」焉有無故將子彈改裝之理？足證被告所辯各節
    均係事後畏究飾詞圖卸刑責之詞，均不足採。是本件事證明確，被告之犯行洵堪
    認定。
二、按刑法第二條第一項前段固規定行為後法律有變更者，適用裁判時之法律。但亦
    明定裁判前之法律有利於行為人者，適用罪有利於行為人之法律。本件原槍砲彈
    藥刀械管制條例例第十一條第一項業已於八十六年十一月十一日修正為第十二條
    第一項，並於同年月二十四日公佈實施，法定刑由原處「六月以上五年以下期徒
    刑」，修正為處「一年以上七年以下有期徒刑，併科新台幣五百萬元以下罰金」
    比較新舊二法，自以修正前之法律有利於行為人，因而本件仍適用修正前之槍砲
    彈藥刀械管制條例處斷。因而核被告所為，係犯修正前槍砲彈藥刀械管制條例第
    十一條第一項之未經許可製造彈藥罪。  起訴書未引用製造彈藥罪條文，惟於起
    訴事實係敘述製造彈藥未遂之事實，故本院應變更法條予以論處。又其持有彈藥
    行為為製造彈藥行為所吸收不另論罪。被告於八十三年九月間，因搶奪案，經臺
    灣臺南地方法院判處有期徒刑一年六月，於八十五年五月十日執行完畢，有其前
    科表可考，其於五年內再犯有期徒刑之本罪，為累犯，應依法加重其刑。至於本
    案係因他案得知被告持有槍彈，才在翁財記便利商店前將被告攔下，被告原否認
    其事，警方突破心防才承認之事實，業經證人即當時查獲之警員王智豐到庭證述
    屬實，具結在卷（參見本院八十八年十二月二十八日訊問筆錄），被告就證人之
    證詞亦無異言，因而本案並非被告自首查獲，被告自無從獲得減刑之寬減，附為
    敘明。
三、原審因予論科，量處有期徒刑六月，固非無見，惟原審認被告係將玩具手槍改造
    成有殺傷力之玩具手槍，而認子彈部分係購買玩具手槍時所附贈，而論以製造
    可發射子彈之玩具手槍罪（此部分無罪理由詳後述）即有未洽。被告上訴否認全
    部犯罪雖無可取，惟原判決既有可議自應予撤銷改判。爰審酌其犯罪動機、手段
    、犯後態度、所生危害等一切情狀，量處有期徒刑七月。至於扣案之具殺傷力之
    子彈三顆其中一顆因鑑驗已拆解，餘兩顆為違禁物應予沒收。另已試射三顆僅剩
    空彈殼非違禁物爰不予沒收。又按刑法第二條第二項規定：保安處分適用裁判時
    之法律。而依修正後槍砲彈藥刀械管制條例第十九條之規定，犯第七條、第八條
    、第十條、第十一條、第十二條第一項至第三項、第十三條第一項至第三項之罪
    ，經判處有期徒刑者，應於刑之執行完畢或赦免後，令入勞動場所，強制工作，
    其期間為三年。然上開條文業經司法院大法官會議釋字第四七一號解釋認為：槍
    砲彈藥刀械管制條例第十九條第一項不問對行為人有無預防矯治其社會危險性之
    必要，一律宣付強制工作三年之部分，有違憲法第二十三條之比例原則，應自該
    解釋公布日不予適用。又犯該條例第十九條第一項所列舉之罪，依個案情節符合
    比例原則部分，固應適用該條例宣告保安處分；至不符合部分而應宣告保安處分
    者，則仍由法院斟酌刑法第九十條第一項規定之要件，依職權為之。查被告非法
    製造具殺傷力之子彈，雖足以破壞社會秩序，進而危害他人生命、身體、自由、
    財產，惟依憲法第八條規定之意旨，限制人民身體自由之處置，須以法律定之，
    其執行亦應分別由司法、警察機關或法院依法定程序為之。而立法機關於制定法
    律時，其內容必須符合憲法第二十三條所定之要件，亦即對於人身自由之處罰，
    有多種處罰手段可供適用時，除應選擇其最易於回歸社會營正常生活者外，其處
    罰程度與所欲達到目的之間，並須具合理適當之關係，俾貫徹現代法制國家保障
    人身自由之基本原則。又保安處分之措施亦含社會隔離、拘束身體自由之性質，
    其限制人民之權利，實與刑罰同，自應受比例原則之規範，使保安處分之宣告，
    與行為人所為行為之嚴重性、行為人所表現之危險性，及對行為人未來行為之期
    待性相當。又保安處分中之強制工作，旨在對嚴重職業性犯罪及欠缺正確工作觀
    念或無正常工作因而犯罪者，強制其從事勞動，學習一技之長及正確之謀生觀念
    ，使其日後重返社會，能適應社會生活，以達教化與治療之目的。被告係一時好
    奇，製造子彈，既未持之犯罪，且危害性不大，衡情尚難認被告有預防矯治其社
    會危險性之必要，復難遽認其有犯罪之習慣或以犯罪為常業或因遊蕩或懶惰成習
    而犯罪，自不符合刑法第九十條第一項規定之情形，因而爰不另依槍砲彈藥刀械
    管制條例第十九條第一項規定為強制工作之宣告，併此敘明。
四、公訴意旨另以：被告另於八十五年八月間，在上開玩具模型店購買兩支玩具手槍
    及子彈六顆後，竟未經許可，將該玩具手槍槍管貫通，欲非法將其所購得之玩具
    手槍改造成有殺傷力之手槍。後於同年十月間，在台南縣永康市復興國小內試射
    三發，但槍管因而爆裂，之後即非法持有該手槍，因認被告另犯有修正前同條例
    第十條第四項第一項之罪嫌云云。然訊之被告對於其購入上開二支玩具手槍後將
    槍管貫通，試射三發因而槍管破裂之事實雖坦承不諱，惟上開二支玩具手槍經送
    鑑定結果認係仿半自動手槍製造之玩具手槍之槍身，握把及彈簧等零組件，並未
    認定送鑑之玩具手槍具有殺傷力，有刑事警察局上開鑑驗通知書可考，且槍枝一
    試射即膛爆，益徵並未具任何殺傷力。則上開玩具手槍即非可發射子彈具有殺傷
    力之玩具手槍，應認不能證明被告有改造可發射子彈具殺傷力之玩具手槍犯行，
    惟因此部份與上開改造子彈科刑部分有牽連犯之裁判上一罪關係，爰不另為無罪
    之諭知。
據上論結，應依刑事訴訟法第三百六十九條第一項前段、第三百六十四條、第二百九
十九條第一項前段、第三百條，修正前槍砲彈藥刀械管制條例第十一條第一項，刑法
第十一條前段、第二條第一項但書、第四十七條、第三十八條第一項第一款，判決如
主文。
本案經檢察官張佩珍到庭執行職務。
中    華    民    國      八十九      年      一     月      十三       日
                                  臺灣高等法院臺南分院刑事第四庭
                                      審判長法官  陳    義  仲
                                            法官  宋    明    蒼
                                            法官  蔡    崇    義
右正本證明與原本無異。
如不服本判決，應於判決送達後十日內向本院提出上訴狀，其未敘述理由者並應於提
出上訴狀後十日內向本院補提理由書（應附繕本)。
                                      法院書記官  李    育    儒
中    華    民    國      八十九      年      一     月      十五     日
附錄本案論罪科刑法條全文：
槍彈藥刀械管制條例第十一條第一項：未經許可製造、販賣或運輸彈藥者，處六月
                                    以上五年以下期徒刑。


司法院資訊處製作；財團法人民間司法改革基金會備份。
